【裁判字號】    97,簡抗,10
【裁判日期】    970430
【裁判案由】    訴訟救助
【裁判全文】
臺灣臺北地方法院民事裁定              97年度簡抗字第10號
抗  告  人  三州行營造股份有限公司
法定代理人  甲○○
相  對  人  乙○○
上列抗告人與相對人乙○○間聲請訴訟救助事件，抗告人對於民
國97年1月8日本院臺北簡易庭97年度北簡救字第4號裁定提起抗
告，本院裁定如下：
    主  文
原裁定廢棄。
准予抗告人訴訟救助。
抗告程序費用新臺幣壹仟元由相對人負擔。
    理  由
一、按當事人無資力支出訴訟費用者，法院應依聲請，以裁定准
    予訴訟救助，民事訴訟法第107條第1項定有明文。又所謂無
    資力係指窘於生活，且缺乏經濟信用者而言（最高法院43年
    度臺抗字第152號判例要旨參照）。
二、抗告意旨略以：抗告人遭詠華國際犯罪集團成員詐騙，公司
    財務已陷於完全無資力狀況，依媒體報導，該集團以類似手
    法詐騙亞力山大健身中心，抗告人之資產均遭法院查封，公
    司款項皆已被扣押，故抗告人之狀況符合民事訴訟法第107
    條訴訟救助之要件，原審裁定駁回抗告人之訴訟救助於法顯
    屬無據等語，並聲明廢棄原裁定。
三、本件抗告人就其與相對人間確認本票債權不存在事件之訴訟
    費用（本院臺北簡易庭96年度北補字第499號）聲請訴訟救
    助，並提出票據交換所公告拒絕往來戶明細表、媒體報導資
    料、本院97年度促字第380號支付命令、96年10月15日北院
    錦96執全玄字第3433號執行命令、臺灣士林地方法院97 年1
    月17日士院鎮97執全助速字第60號民事執行處通知及存證信
    函等件為證，以釋明抗告人財務陷於困難，所有之存款及不
    動產業經債權人假扣押，已無資力支付新臺幣（下同）23萬
    2000元之訴訟費用，經查：
  （一）本院依職權調取抗告人95年度稅務電子閘門財產所得調
        件明細表核閱之結果，抗告人雖於臺北富邦商業銀行股
        份有限公司仁愛分公司、陽信商業銀行股份有限公司民
        生分公司、德商德意志銀行股份有限公司臺北分行、華
        南商業銀行股份有限公司信義分公司、日盛國際商業銀
        行股份有限公司營業部、第一商業銀行股份有限公司麗
        山分公司（下稱第一銀行麗山分行）、聯邦商業銀行股
        份有限公司西湖分公司、華南商業銀行股份有限公司西
        湖分公司、第一商業銀行股份有限公司五福分公司（下
        稱第一銀行五福分行）、兆豐國際商業銀行股份有限公
        司港都分公司及大眾商業銀行股份有限公司西臺南分公
        司等銀行開設帳戶，並有利息所得合計2萬0479元，惟
        除抗告人於第一銀行麗山分行及五福分行開設之存款帳
        戶外（存款餘額合計僅3714元），抗告人其餘存款帳戶
        內之款項，分別遭本院、臺灣高雄地方法院（下稱高雄
        地方法院）、臺南地方法院民事執行處執行扣押在案，
        此有第一銀行96年12月3日存證信函、97年4月7日一五
        福字第74號函、本院96年10月15日北院錦96執全玄字第
        3433號執行命令、兆豐銀行港都分行97年4月10日（97
        ）兆銀港營字第070號函及大眾銀行西臺南分行97年4月
        11日西臺南密發字第017號函等件在卷可稽。
  （二）依上開抗告人95年度稅務電子閘門財產所得調件明細表
        所示，抗告人名下固有位於臺北市南港區○○○路○段
        465號地下3層、467號2樓房屋及臺北市○○區○○段二
        小段316、316-1地號、高雄市○○區○○段557-4地號
        土地等不動產，然分別遭臺灣士林地方法院（下稱士林
        地方法院）及高雄地方法院強制執行在案，此有士林地
        方法院民事執行處97年1月17日士院鎮97執全助速字第
        60號通知及高雄市政府地政處前鎮地政事務所97年4月8
        日高市地鎮一字第0970003258號函暨所附土地登記謄本
        附卷可參。
  （三）本院斟酌上情，堪信抗告人確無資力支出訴訟費用，則
        其聲請訴訟救助，於法並無不合，應予准許。原審法院
        未詳予斟酌而駁回抗告人之聲請，自有未洽，抗告論旨
        指摘原裁定不當，求予廢棄，為有理由，爰由本院將原
        裁定廢棄，自為裁定如主文第2項所示。
四、據上論結，本件抗告為有理由。依民事訴訟法第436條之1第
    3項、第492條前段、第95條、第78條，裁定如主文。
中    華    民    國    97    年    4     月    30    日
                  民事第二庭    審判長法官  黃蓓蓓
                                      法官  林欣蓉
                                      法官  鍾素鳳
以上正本係照原本作成。
本裁定不得再抗告。
中    華    民    國    97    年    4     月    30    日
                                    書記官  林玗倩


司法院資訊處製作；財團法人民間司法改革基金會備份。
